【裁判字號】    97,易,3672
【裁判日期】    971112
【裁判案由】    毀損等
【裁判全文】
臺灣臺中地方法院刑事判決              97年度易字第3672號
公  訴  人  臺灣臺中地方法院檢察署檢察官
被      告  甲○○
選任辯護人  李清輝律師
上列被告因毀損等案件，經檢察官提起公訴（97年度偵字第1780
5 號），本院判決如下：
    主  文
甲○○被訴恐嚇部分無罪。
其餘被訴部分不受理。
    理  由
一、公訴意旨略以：被告甲○○於民國97年5 月27日晚間8 時許
    ，在其位於臺中市○○區○○街227 巷24號住處門口前發動
    重型機車，因機車引擎聲過大，排放大量廢氣，且持續30分
    鐘之久。致影響附近之生活環境與安寧。鄰居洪勝昌見狀遂
    上前制止，惟被告甲○○置若未睹，依然故我。之後另一鄰
    居即告訴人乙○○亦加入勸說之列，向被告甲○○說：「年
    輕人你的摩托車不要發動這麼久，做人不要這麼惡劣」等語
    ；致被告甲○○因而心生不滿，竟在其上開公眾得出入之住
    處門口前，基於毀損及公然侮辱之犯意，自住處內拿出裝滿
    廢機油之盆子，將廢機油潑灑在告訴人乙○○之身上，致告
    訴人乙○○全身髒汙，顯得狼狽不堪，以此強暴方式使其人
    格受到極度之侮辱，並造成告訴人乙○○當時所穿之衣服、
    褲子及鞋子不堪使用，足以生損害於告訴人乙○○。嗣警方
    接獲報案至現場處理糾紛時，因告訴人乙○○告知承辦員警
    賴本原有關被告甲○○對其潑汽油之事，員警隨即在告訴人
    乙○○面前詢問被告甲○○：「你怎麼潑乙○○汽油？」，
    被告甲○○復基於恐嚇危害安全之犯意回答：「我哪有，我
    是潑機油，如果潑的是汽油，我就放火把她燒了」等語，致
    告訴人乙○○心生畏懼，因認被告甲○○涉犯刑法第305 條
    之恐嚇、同法第309 條第2 項（起訴書誤載為第1 項）之強
    暴公然侮辱及同法第354 條之毀損罪嫌等語。
二、無罪部分：
  (一)按犯罪事實應依證據認定之，無證據不得認定犯罪事實；又
    不能證明被告犯罪者，應諭知無罪之判決，刑事訴訟法第15
    4 條第2 項、第301 條第1 項分別定有明文。再所謂證據，
    係指足以認定被告確有犯罪行為之積極證據而言，該項證據
    自須適合於被告犯罪事實之認定，始得採為斷罪資料；苟積
    極之證據不足為不利於被告事實之認定，即應為有利於被告
    之認定，更不必有何有利之證據（最高法院29年上字第3105
    號、30年上字816 號判例參照）。又按刑法第305 條之恐嚇
    罪，所稱以加害生命、身體、自由、名譽、財產之事，恐嚇
    他人者，係指以使人生畏怖心為目的，而通知將加惡害之旨
    於被害人而言，若僅在外揚言加害，並未對於被害人為惡害
    之通知，尚難構成本罪（最高法院52年台上字第751 號判例
    參照），亦即行為人須對於被害人為惡害之通知，即向被害
    人為明確、具體加害上述各種法益之意思表示行為，致被害
    人之心理狀態陷於危險不安，始得以該罪名相繩；且若行為
    人所表示者並非以加害生命、身體、自由及名譽等事為內容
    ，或被恐嚇者並未因此心生恐懼，則尚與該罪之構成要件有
    間，亦不得以該罪相繩。
  (二)證據能力部分：
    按被告以外之人於審判外之言詞或書面陳述，除法律有規定
    者外，不得作為證據，刑事訴訟法第159 條固定有明文，惟
    被告以外之人於審判外之陳述，雖不符同法第159 條之1 至
    之4 規定，而經當事人於審判程序同意作為證據，法院審酌
    該言詞陳述或書面陳述作成時之情況，認為適當者，亦得為
    證據；又當事人、代理人或辯護人於法院調查證據時，知有
    第159 條第1 項不得為證據之情形，而未於言詞辯論終結前
    聲明異議者，視為有前項之同意，同法第159 條之5 亦定有
    明文。查本判決所引用之下列各項證據方法之證據能力，被
    告、辯護人及檢察官於本院審理時均同意作為證據，且於本
    院審理中調查證據時，知有刑事訴訟法第159 條第1 項不得
    為證據之情形，亦未於言詞辯論終結前聲明異議，且本院審
    酌該等證據作成之客觀情況均無不當，並無不宜作為證據之
    情事，則依刑事訴訟法第159 條之5 之規定，認均具有證據
    能力。
  (三)本件公訴人認被告甲○○涉有上開恐嚇之犯行，無非係以告
    訴人乙○○之指訴、證人洪勝昌及賴本原之證述，且證人賴
    本原另證稱被告在陳述恐嚇言語時，告訴人距離證人賴本原
    僅約2 公尺之距離，足見被告係有意讓告訴人親耳聽見前開
    恐嚇言語；被告所述之上開語句，縱僅係假設詞，然參諸證
    人賴本原所述：「聽到告訴人說被被告潑汽油，就問被告怎
    麼潑告訴人汽油」等語，證人洪勝昌證稱：「就問被告潑的
    是汽油還是什麼」等情，可知告訴人及證人洪勝昌在案發當
    時，根本無從於短時間內判斷被告所潑之物究為機油或汽油
    。且依一般人知識，機油並非不可燃之物，告訴人在全身被
    潑滿廢機油的情況下，心理當已感到十分恐懼；而被告在明
    知告訴人對於其身上之油汙性質感到懷疑之際又恫以上語，
    縱使被告確實係以平和、解釋性語氣說出，在當下之際，已
    足以生告訴人生命、身體上之危害等情為其論罪之依據。然
    訊據被告甲○○固坦承有對告訴人潑灑機油之事實，惟堅決
    否認有何恐嚇之犯行，辯稱：警察有問伊是潑機油還是汽油
    ，伊向警察說如果是汽油的話，就會燒死，伊並沒有說要潑
    汽油燒死告訴人等語。
  (四)經查：
    (1)證人即告訴人乙○○於警詢時證稱：當時我被潑灑機油，
      氣得發抖，只記得被告說潑的如果是汽油就要點火燒我等
      語（見警卷第8 頁），復於偵查中證稱：被告當天6 點多
      就開始發動機車，洪勝昌去跟被告說不要發動這麼久，被
      告就連甩家裡的門3 次，我就過去跟被告說，做人不要這
      麼惡劣，剛說完這句話，被告就從家裡拿裝在盆子裡的廢
      機油往我身上潑，後來我先生看到就打電話報警，警察來
      了就敲被告家門，被告的媽媽開門後，警察問被告為何把
      我潑成這樣，潑的是汽油嗎，被告就說如果潑汽油，就點
      火把我燒了等語（見偵查卷第6 、7 頁），核與證人洪勝
      昌於警詢時證稱：我有聽到被告說潑的如果是汽油就要點
      火燒乙○○等語（見警卷第15頁）及於偵查中證稱：當天
      被告發動重型機車約30、40分鐘，我就去勸被告不要再發
      動機車，被告不聽，後來乙○○也過來勸說被告不要發動
      機車，被告就把裝在盤子裡的廢機油往乙○○身上潑，乙
      ○○的先生去報警，後來警察有來，等到被告的母親開門
      之後，被告才出來，被告說如果是潑汽油的話就點火讓她
      燒起來等語相符（見偵查卷第6 頁），並據證人即到場處
      理之警員賴本原於偵查中結證稱：我到達現場時看到乙○
      ○全身髒兮兮，聽到她說被潑汽油，我就問是誰潑你汽油
      ，乙○○就指著被告住處，我敲了很久的門，被告才出來
      應門，當時我在被告家的庭院裡問被告：「你怎麼潑乙○
      ○汽油？」被告就說：「我哪有，我是潑機油，我如果潑
      的是汽油，我就放火把她燒了」當時乙○○本來站在我後
      方約2 公尺處，後來有慢慢走進被告住處，被告說完上開
      那句話之後就沒有其他動作或恐嚇的言語，被告說那句話
      的口氣蠻平和的，像是順口講的，我感覺被告之所以講那
      句話是為了解釋他潑的不是汽油等語（見偵查卷第10、11
      頁），是依上開告訴人乙○○及證人洪勝昌、賴本原所述
      ，被告確有於賴本原警員到場處理詢問時，回答：「我哪
      有，我是潑汽油，我如果潑的是汽油，我就放火把她燒了
      」等語屬實，被告上開辯稱並未說要放火燒告訴人云云，
      自不足採。
    (2)又被告雖有於賴本原警員到場處理詢問時，回答：「我哪
      有，我是潑汽油，我如果潑的是汽油，我就放火把她燒了
      」等語，然依上開證人賴本原所述，被告之所以為上開陳
      述係為回答賴本原警員之詢問，且被告回答時告訴人係站
      在賴本原警員後方約2 公尺處乙節，亦據證人賴本原上開
      證述屬實，顯見被告陳述之對象係證人賴本原，並非告訴
      人乙○○，被告並無對告訴人乙○○為惡害通知之意思甚
      明。另綜觀該陳述內容之前後全文，及證人賴本原上開所
      述被告說完上開那句話之後就沒有其他動作或恐嚇的言語
      ，被告說那句話的口氣蠻平和的，像是順口講的，我感覺
      被告之所以講那句話是為了解釋他潑的不是汽油等語觀之
      ，依被告主觀之意思或一般社會之觀念，應係對警員說明
      其對告訴人乙○○所潑灑者係機油而非汽油，並非係被告
      將以潑灑汽油之手段加害於告訴人，自不能僅憑被告上開
      所陳述之後段有「我就放火把她燒了」等語，即認該等陳
      述與刑法恐嚇危害安全罪所稱之「將來惡害」相符。再參
      以被告倘若確有恐嚇告訴人之意思，於其潑灑告訴人機油
      之際即可為之，實毋須等待警員到場處理後，於警員詢問
      其所潑灑之物是否為汽油時，始在警員面前為恐嚇告訴人
      之行為。
  (五)綜上所述，被告縱有措詞不當之舉，然主觀上並無恐嚇告訴
    人之意思，客觀上亦未有以加害生命、身體、自由、名譽、
    財產之事對告訴人施以惡害之通知，則其所為自與恐嚇罪之
    構成要件尚有未符，公訴人所舉證明方法，尚未達使本院得
    被告有罪之確信，不能證明被告犯罪，依法自應為被告此部
    分無罪之諭知。
二、不受理部分：
  (一)按告訴乃論之罪，告訴人於第一審辯論終結前，得撤回其告
    訴；又告訴經撤回者，法院應諭知不受理之判決，刑事訴訟
    法第238 條第1 項及第303 條第3 款分別定有明文。
  (二)本件被告因公然侮辱、毀損等案件，經檢察官提起公訴，認
    被告係犯刑法第309 條第2 項之強暴公然侮辱罪及同法第35
    4 條之毀損罪。依同法第314 條、第357 條之規定，均須告
    訴乃論。茲被告已與告訴人乙○○達成和解，告訴人並於97
    年10月20日具狀撤回其告訴，有刑事撤回狀、和解書各1 份
    在卷可稽（見本院卷第27、28頁），揆諸前開說明，自應就
    此部分為諭知不受理之判決。
據上論斷，應依刑事訴訟法第284條之1、第301 條第1項、第303
條第3款，判決如主文。
本案經檢察官丙○○到庭執行職務。
中    華    民    國    97    年    11    月    12    日
                  刑事第十庭    法  官  陳玉聰
以上正本證明與原本無異。
如不服本判決，應於收受送達後10日內向本院提出上訴書狀（應
敘述具體理由並附繕本）。
上訴書狀如未敘述理由，應於上訴期間屆滿後20日內補提理由書
於本院。
                                書記官  吳彩華
中    華    民    國    97    年    11    月    12    日


司法院資訊處製作；財團法人民間司法改革基金會備份。
